臺灣高等法院刑事判決
110年度上訴字第1620號
上  訴  人  臺灣宜蘭地方檢察署檢察官
被      告  王宇正
選任辯護人  陳漢笙律師
上列上訴人因被告違反藥事法等案件，不服臺灣宜蘭地方法院11
0年度訴字第30號，中華民國110年3月29日第一審判決（起訴案
號：臺灣宜蘭地方檢察署109年度偵字第6877號），提起上訴，
本院判決如下：
    主  文
上訴駁回。
    理  由
一、公訴意旨略以：被告甲○○明知愷他命係毒品危害防制條例第
    2條第2項第3款所規定之第三級毒品，依法不得轉讓，竟基
    於轉讓第三級毒品之犯意，於民國109年4月中旬某日某時，
    在宜蘭縣○○市○○路0段000號之「天下居汽車旅館」內，無償
    轉讓第三級毒品愷他命予未成年人蕭○○（00年生，姓名、年
    籍均詳卷）施用1次。因認被告所為，係涉犯藥事法第83條
    第1項之轉讓偽藥罪（見原審卷第9頁之檢察官補充理由書）
    及毒品危害防制條例第9條第1項、第8條第3項之成年人對未
    成年人犯轉讓第三級毒品罪等語。
二、犯罪事實應依證據認定之，無證據不得認定犯罪事實。又不
    能證明被告犯罪者，應諭知無罪之判決，刑事訴訟法第154
    條第2項、第301條第1項分別定有明文。而認定犯罪事實所
    憑之證據，雖不以直接證據為限，間接證據亦包括在內；然
    而無論直接或間接證據，其為訴訟上之證明，須於通常一般
    之人均不致有所懷疑，而得確信其為真實之程度者，始得據
    為有罪之認定，倘其證明尚未達到此一程度，而有合理之懷
    疑存在，致無從為有罪之確信時，即應為無罪之判決（最高
    法院76年度台上字第4986號判例意旨參照）。又刑事訴訟法
    第161條第1項規定：檢察官就被告犯罪事實，應負舉證責任
    ，並指出證明之方法。因此，檢察官對於起訴之犯罪事實，
    應負提出證據及說服之實質舉證責任。倘其所提出之證據，
    不足為被告有罪之積極證明，或其指出證明之方法，無從說
    服法院以形成被告有罪之心證，基於無罪推定之原則，自應
    為被告無罪判決之諭知（最高法院92年度台上字第128號判
    例意旨參照）。
三、公訴意旨認被告涉犯上開轉讓禁藥罪及成年人對未成年人犯
    轉讓第三級毒品罪，無非係以被告之部分供述、證人蕭○○、
    王○○（00年0月生，姓名、年籍均詳卷）於偵查及原審之證
    述、指認犯罪嫌疑人紀錄表等為其主要論據。訊據被告固坦
    承於109年4月中旬某日有和蕭○○在「天下居汽車旅館」某房
    間內共處一室之事實，惟堅詞否認有轉讓愷他命給蕭○○施用
    之犯行，並辯稱：我只是去喝酒聊天，沒有轉讓愷他命給蕭
    ○○施用，我最後一次施用愷他命是在107年間，之後就沒有
    再施用等語。
四、查被告於109年4月中旬某日曾與蕭○○在「天下居汽車旅館」
    某房間內共處一室之事實，為被告所坦承，核與證人鄭丞均
    於原審、證人蕭○○、王○○於偵查及原審就此部分所為之證述
    相符，是此部分之事實，固堪認定。
五、惟查：
㈠、證人蕭○○於原審固到庭證稱：「（109年4月中旬晚上21時許
    ，你在天下居汽車旅館有施用愷他命及毒咖啡包一次？）是
    的。愷他命是放在香菸內施用，毒咖啡包是泡水飲用，都是
    被告給我的，我沒有付錢。」「（他除了給你，當下還給了
    誰？）還有給王○○毒咖啡包。沒有給王○○愷他命，王○○也是
    泡水喝。」「（被告給你愷他命及毒咖啡包時，王○○有看到
    嗎？）有，我們是一起施用的。王○○當時在我旁邊。」「（
    他是先後分別給你們兩個，還是放在桌上由妳們自己拿？）
    被告是將毒咖啡包泡好，放在寶特瓶內，同時給我們兩個。
    愷他命是被告另外放在盤子上，我自己拿來放在香菸內施用
    。」等語（見原審卷第48頁），與其前於警詢時就被告轉讓
    愷他命之方式所證：被告把菸草拿出來，將愷他命加入香菸
    後給我施用等語（見警卷第6頁），前後即有所不一。蕭○○
    嗣更就此於原審時證稱：我在警詢所說的是在「新堡汽車旅
    館」那次等語（見原審卷第48頁），然其於警詢中是明確指
    稱：我第一次施用毒品是今年4月中旬晚上21時許在天下居
    汽車旅館……等語（見警卷第5頁反面），從未提及有在「新
    堡汽車旅館」施用愷他命之事，且蕭○○於原審復證稱：第一
    次是在「新堡汽車旅館」，第二次是4月中旬在「天下居汽
    車旅館」（見原審卷第47頁、第49頁），與前引其於警詢中
    所述第一次是在「天下居汽車旅館」此情亦有出入，是蕭○○
    上開證詞顯有瑕疵，憑信性已然不足。
㈡、證人即蕭○○所稱與其一同在旅館施用毒咖啡包之王○○於原審
    證稱：「（在天下居汽車旅館時，有幾人用愷他命？）兩、
    三個人，甲○○跟他的朋友，朋友名字我不知道。另外一個也
    是他朋友。我跟蕭○○都沒有施用愷他命。」「（蕭○○在天下
    居汽車旅館有無施用愷他命？）我沒有看到，應該是沒有。
    」「（蕭○○方才證述他在天下居汽車旅館施用愷他命，你也
    在旁邊，你為何稱沒有看到？）時間過太久，我忘記了，但
    是我覺得是沒有。」等語（見原審卷第52頁），顯與蕭○○所
    證其當時在天下居汽車旅館內有施用愷他命等語不符。雖證
    人王○○於檢察官偵訊時曾證稱：被告有提供咖啡包及愷他命
    給蕭○○及被告的朋友施用，……蕭○○自己有去跟被告拿K菸，
    被告就拿K菸給蕭○○等語（見偵卷第22頁正反面），然王○○
    於原審就此證稱：其於檢察官偵訊時所證被告拿K菸給蕭○○
    此節，不是在「天下居汽車旅館」，而是在「新堡汽車旅館
    」等語（見原審卷第51頁），細觀王○○於偵訊中作證時，確
    實是先稱：當時認識不到一天就與蕭○○、被告、被告的朋友
    一起到汽車旅館等語，經檢察官詢問：「去該處做什麼？」
    後，才提到施用愷他命、拿K菸等情，參以證人蕭○○依前所
    述，於原審證稱：第一次是在「新堡汽車旅館」，第二次是
    4月中旬在「天下居汽車旅館」此情，則證人王○○於偵訊時
    所述「認識不到一天」就到汽車旅館該次，的確有可能是指
    第一次即「新堡汽車旅館」該次，則其於偵訊時所證，顯無
    法佐證被告是否有於「天下居汽車旅館」提供K菸給蕭○○施
    用之事實，甚為灼然。
㈢、又證人蕭○○係於109年6月4日到案時方為警採尿（見警卷第5
    頁反面），距其所指述之109年4月中旬案發時間已相隔一個
    多月，已無法由其尿液中檢出與該次在「天下居汽車旅館」
    有關之愷他命代謝物。而被告於109年10月22日為警採尿送
    驗結果，其愷他命代謝物係呈陰性反應，有慈濟大學濫用藥
    物檢驗中心檢驗總表、宜蘭縣政府警察局蘇澳分局一般毒品
    犯嫌尿液對照表各1份（見警卷第12、13頁）附卷可稽，即
    難逕認被告稱其於107年施用愷他命一次後即未再施用等語
    非真，是上開尿液檢驗結果均無從補強證人蕭○○所為證述之
    憑信性。
㈣、檢察官雖以蕭○○於警詢時所指稱提供毒品咖啡包之女子（姓
    名詳卷，見警卷第6頁反面至第7頁）經警方移送後，業由檢
    察官聲請羈押獲准（見本院卷第49至51頁之宜蘭縣政府警察
    局蘇澳分局刑事案件報告書及第53至55頁之本院前案紀錄表
    ），可徵蕭○○是受搜索後，被動供出被告及該名女子，並無
    誣陷被告之動機（見本院卷第43頁）。然蕭○○所指稱該名女
    子提供毒品咖啡包之事，乃係於另日在KTV包廂所發生，與
    本案在天下居汽車旅館之事，在時間、地點、提供者及所提
    供之毒品種類、受讓對象等節，俱屬不同，蕭○○亦未證稱被
    告與該名女子間有何關係，是該毒品咖啡包乙案顯難認與本
    案或被告有何關聯，不論蕭○○所指證該名女子提供毒品咖啡
    包此事是否為真，實與其是否有構陷被告之動機無涉，無從
    補強佐證其指證被告有在天下居汽車旅館提供愷他命供其施
    用等語之憑信性，併此敘明。
六、綜上所述，雖被告與蕭○○確有於109年4月中旬某日與證人王
    ○○等人同在「天下居汽車旅館」某房間內，但蕭○○所證既有
    瑕疵，並與王○○於原審就「天下居汽車旅館」該次所為之證
    述內容不符，其他證據復均不足以補強蕭○○所為單一且有瑕
    疵指述之憑信性，是本案依檢察官所舉之證據方法，就被告
    是否有公訴意旨所指在天下居汽車旅館給蕭○○之犯行，本院
    認仍有合理之懷疑存在，尚未達於通常一般之人均不致有所
    懷疑，而得確信其為真實之程度，無從形成被告有罪之確信
    ，復查無其他足夠之積極證據，自難遽以上開罪名相繩。至
    蕭○○、王○○雖均證稱被告於「新堡汽車旅館」該次有轉讓愷
    他命給蕭○○之行為，但該次與本案之時間、地點均有不同，
    顯非同一事實，即非本案所能審酌。準此，本案既不能證明
    被告犯罪，揆諸前揭說明，依法自應諭知無罪之判決。原審
    基此依審理結果而為被告無罪之諭知，經核並無違誤，應予
    維持。
七、檢察官上訴意旨略以：證人蕭○○在偵查及原審均明確證稱其
    所施用之愷他命係由被告無償提供，此等證述並與證人王○○
    在偵查中證述之情節相符。雖王○○嗣於原審審理時翻異前詞
    ，但衡以王○○於原審之證述不僅與其於偵查中所證完全不同
    ，亦與蕭○○偵查及原審之證述亦大不相同，檢察官於原審就
    此詰問王○○此節時，王○○答稱：「時間過太久我忘記了」此
    語（見原審卷第52頁），是王○○於原審之證述既因時間太久
    而忘記，已然不可採信，然原審竟執此一端而為本案事實之
    認定，其認事用法實顯然有悖於經驗法則、論理法則，爰請
    撤銷原判決，另為適法妥當之判決等語。
八、惟查：蕭○○所為指述具有瑕疵，且與王○○於原審所證相違，
    而王○○於偵查中所證，確有可能如其於原審所述是指第一次
    「新堡汽車旅館」該次，而非於本案「天下居汽車旅館」此
    次所發生（「新堡汽車旅館」部分與本案並非同一事實，不
    在起訴範圍內），前引其他證據復均無法補強蕭○○單一且有
    瑕疵指述之憑信性等節，業據本院論述如前，檢察官上訴意
    旨仍以蕭○○之單一指述及王○○於偵查中可能係就「新堡汽車
    旅館」部分所為之證述為據，未能再積極舉證被告確有公訴
    意旨所指於「天下居汽車旅館」轉讓愷他命給蕭○○之犯行，
    原審同上見解，以不能證明被告犯罪而為其無罪之諭知，經
    核並無違誤，檢察官猶執前詞指摘原判決證據取捨及認定不
    當，其上訴非有理由，應予駁回。
據上論斷，應依刑事訴訟法第368條，判決如主文。
本案經檢察官林安紜到庭執行職務。 　　
中　　華　　民　　國　　110 　年　　8 　　月　　26　　日
                  刑事第二十庭  審判長法　官  王復生
                                      法　官  蕭世昌 
                                      法　官  張紹省
以上正本證明與原本無異。
被告不得上訴。
檢察官如不服本判決，應於收受送達後20日內向本院提出上訴書
狀，惟須受刑事妥速審判法第9條限制。其未敘述上訴之理由者
，並得於提起上訴後20日內向本院補提理由書(均須按他造當事
人之人數附繕本)「切勿逕送上級法院」。
刑事妥速審判法第9條：
除前條情形外，第二審法院維持第一審所為無罪判決，提起上訴
之理由，以下列事項為限：
一、判決所適用之法令牴觸憲法。
二、判決違背司法院解釋。
三、判決違背判例。
刑事訴訟法第 377 條至第 379 條、第 393 條第 1 款之規定，
於前項案件之審理，不適用之。
                                      書記官  莫佳樺
中　　華　　民　　國　　110 　年　　8 　　月　　27　　日